【裁判字號】    95,訴,82
【裁判日期】    950425
【裁判案由】    返還消費借貸款
【裁判全文】
臺灣新竹地方法院民事判決                95年度訴字第82號
原      告  新竹縣湖口鄉農會
法定代理人  丙○○
訴訟代理人  甲○○
            丁○○
被      告  乙○○
                      1號
上列當事人間返還消費借貸款事件，原告向本院聲請核發支付命
令，經被告於法定期間提出異議後視為起訴，本院於民國95年4
月14日辯論終結，判決如下：
    主  文
被告應給付原告新台肆佰萬元，及其中新台幣壹佰萬元部分自民
國九十五年三月十七日起至清償日止，按週年利率百分之八點六
計算之利息，暨自民國九十五年四月十七日起至清償日止，逾期
六個月以內者，按上開利率百分之十，超過六個月者，按上開利
率百分之二十計算之違約金；其中新台幣壹佰萬元部分自民國九
十五年三月十七日起至清償日止，按週年利率百分之八點五計算
之利息，暨自民國九十五年四月十七日起至清償日止，逾期六個
月以內者，按上開利率百分之十，超過六個月者，按上開利率百
分之二十計算之違約金；其中新台幣貳佰萬元部分自民國九十五
年三月二十六日起至清償日止，按週年利率百分之八點四計算之
利息，暨自民國九十五年四月二十六日起至清償日止，逾期六個
月以內者，按上開利率百分之十，超過六個月部分，按上開利率
百分之二十計算之違約金。
訴訟費用由被告負擔。
本判決於原告預供擔保新台幣壹佰拾萬仟元後，得為假執
行；但被告如以新台幣肆佰萬元為原告預供擔保，得免為假執行
。
    事實及理由
一、原告之聲明：如主文第一項所示。
二、事實摘要：
（一）原告主張：
  １、緣被告邀訴外人陳沐為連帶保證人，於民國（下同）89年
      9月16日向原告借款新台幣（下同）1,000,000元，約定借
      款期間為89年9月16日至94年9月16日止，按月給付利息，
      屆時則將借款如數清償，利率則以年息百分之8.6計算；
      又於89年10月6日向原告借款1,000,000元，約定借款期間
      為89年10月6日至94年9月16日止，亦按月給付利息，屆時
      則將借款如數清償，利率則以年息百分之8.5計算；另於
      89年10月25日向原告借款2,000,000元，約定借款期間為
      89年10月25日至94年9月16日止，按月給付利息，屆時則
      將借款如數清償，利率則以年息百分之8.4計算。又上開3
      筆借款，依特約條款約定，若有未依約支付利息時，則喪
      失期限利益，視為全部到期，應將所欠款項全數清償，並
      自逾期之日起，逾期6個月以內者，按上開利率百分之10
      ，逾期超過6個月者，按上開利率百分之20計算之違約金
      。詎被告就前開3筆借款屆期均未依約清償，且前2筆1,00
      0,000元借款均僅繳納利息至95年3月16日止，而自95年3
      月17日起之利息即未依約清償，另就第3筆2,000,000元借
      款部分，則僅繳納利息至95年3月25日止，而自95年3月26
      日起之利息即未依約清償，迄今均已逾1期以上，尚積欠
      如主文第1項所示之借款本金、利息及違約金未清償；依
      前開約定，被告已喪失期限之利益，應一次繳清，然屢經
      催討仍不獲清償，爰依消費借貸之法律關係請求被告給付
      等情。
  ２、被告雖辯稱原告提起本件訴訟後已有補繳利息，目前已屬
      於正常繳息狀態云云；惟依兩造約定，被告就系爭3筆借
      款於94年9月16日即已屆期，屆期後亦有給予被告一段期
      間辦理展期，惟因前開借款之連帶保證人陳沐業已過世，
      一直未能辦妥繼承登記，以致無法辦理展期；另因系爭借
      款迄今均已屆期超過6個月，依法必須列為催收債權，所
      以即令被告事後業將積欠之利息補繳，惟因無法辦理展期
      ，亦無從再行同意被告僅繳納利息。
（二）被告則以：
      其雖有向原告為系爭3筆借款，且借款屆期並未清償，惟
      其自原告提起本件訴訟後，其均有將積欠之利息繳納，目
      前已屬正常繳息狀態，且其目前亦仍有存款可供繳納爾後
      之利息，而其長期來亦均有正常繳息，原告應考量身為農
      民即被告之權益，堅持要求被告清償系爭3筆借款，對被
      告不公平；至原告所要求擔保物部分，其目前業就原本提
      供擔保設定抵押之共有土地提起分割共有物訴訟，如分割
      完成，亦可直接以其分得之不動產為擔保等情，因而聲明
      請求駁回原告之訴，又如受不利益之判決，願供擔保免為
      假執行。
三、程序方面：
（一）本件原告原係向本院聲請核發支付命令，惟被告乙○○業
      於法定期間內提出異議，依據民事訴訟法第五百二十一條
      第二項規定，即應以原支付命令之聲請視為起訴。
（二）按訴狀送達後，原告不得將原訴變更或追加他訴；但擴張
      或減縮應受判決事之聲明，不在此限，民事訴訟法第二百
      五十五條第一項第三款定有明文。查本件原告聲請支付命
      令時就系爭借款之利息起算日分別為94年12月17日及94年
      11月26日，嗣減縮自95年3月17日及95年3月26日起算，核
      均屬單純減縮應受判決事項之聲明，與前開規定相符，自
      應准許。
四、本院之判斷：
（一）原告主張之事實，業據提出與其所述相符之帳戶交易明細
      表1份、貸款申請書，擔保放款借據、湖口鄉農會授信約
      定書、切結書、放款交易明細表各3份等為證，被告就原
      告所主張有為系爭3筆借款及所繳納利息截止日亦不爭執
      ，自堪信原告之主張為真實。被告雖辯稱其目前已屬於正
      常繳息，且尚有存款可供繳納後續之利息云云；惟查系爭
      3筆借款於94年9月16日即已屆期，而借款屆期後被告並未
      與原告完成展期手續，亦未另行向原告借款以清償系爭借
      款，則被告此部分所辯縱屬真實，亦無從作為免予或緩期
      清償之理由，是被告此部分所辯，尚不足採。
（二）從而原告本於消費借貸之法律關係，請求被告清償如主文
      第一項所示之本金、利息與違約金，即無不合，應予准許
      。
五、假執行之宣告：
    兩造均陳明願供擔保，聲請宣告假執行及免為假執行，核無
    不合，爰分別酌定相當擔保金額准許之。
六、結論：本件原告之訴為有理由，依民事訴訟法第七十八條、
    第三百九十條第二項、第三百九十二條，判決如主文。
中    華    民    國    95    年    4     月    25    日
                  民事第一庭    法  官   李承訓
以上正本係照原本作成。
如對本判決上訴，須於判決送達後20日內向本院提出上訴狀。
中    華    民    國    95    年    4     月    25    日
                                書記官  周育瑜


司法院資訊處製作；財團法人民間司法改革基金會備份。
